【裁判字號】    99,訴,3247
【裁判日期】    991130
【裁判案由】    偽造文書
【裁判全文】
臺灣板橋地方法院刑事判決              99年度訴字第3247號
公  訴  人  臺灣板橋地方法院檢察署檢察官
被      告  陳鵬仁
上列被告因偽造文書案件，經檢察官提起公訴（99年度偵緝字第
2490號、99年度偵緝字第2491號），被告於本院準備程序進行中
，就被訴事實為有罪之陳述，經本院告知簡式審判程序意旨，並
聽取公訴人及被告之意見後，本院合議庭裁定由受命法官獨任依
簡式審判程序審理，並判決如下：
    主  文
陳鵬仁行使偽造私文書，足以生損害於公眾及他人，累犯，處有
期徒刑肆月，如易科罰金，以新臺幣壹仟元折算壹日，如附表編
號1 至編號13所示偽造之「陳建瑋」署押、指印均沒收。又行使
偽造私文書，足以生損害於公眾及他人，累犯，處有期徒刑肆月
，如易科罰金，以新臺幣壹仟元折算壹日，如附表一編號1 至編
號7 所示偽造之「陳建瑋」署押、指印均沒收。應執行有期徒刑
陸月，如易科罰金，以新臺幣壹仟元折算壹日，如附表編號1 至
編號13、附表一編號1 至編號7 所示偽造之「陳建瑋」署押、指
印均沒收。
    事  實
一、陳鵬仁前因槍砲彈藥刀械管制條例案件，經法院判處有期徒
    刑 3 月確定，甫於民國 95 年 10 月 5 日易科罰金執行完
    畢（起訴書誤載為 96 年 1 月 5 日執行完畢），詎其仍不
    知悔改，於 97 年 8 月 1 日 20 時許，在臺北縣板橋市○
    ○路 18 號前遭警方臨檢查獲時，因遭通緝為圖隱匿真實身
    分，乃基於行使偽造私文書及偽造署押之犯意，接續於如附
    表所示之編號1 、3 至5 、8 至13所示之時、地，在同編號
    所示之文件上，偽造其弟弟「陳建瑋」名義之簽名及指印，
    另於附表編號2 、6 、7 所示之時、地，在同編號所示之文
    件上，接續偽造「陳建瑋」名義之簽名及指印，藉以表示係
    「陳建瑋」本人名義簽名而同意受搜索身體、物件，同意在
    夜間接受詢問，知悉其受逮捕之原因、表明不用通知親友之
    用意之私文書，並持以向承辦本案之臺北縣政府警察局板橋
    分局警員行使之，足生損害於「陳建瑋」及偵查機關偵查犯
    罪之正確性，嗣因未帶身分證件，經警方將陳鵬仁指紋送內
    政部警政署刑事警察局鑑驗後，經該局鑑定結果發現上開文
    件之指紋均與該局檔存之陳鵬仁指紋卡之十指指紋相符，因
    而得悉上情。
二、陳鵬仁另於 97 年 11 月 6 日下午 7 時許（起訴書誤載為
    7時許），在臺北縣板橋市○○○路 ○ 段 28 號前，於遭警
    方臨檢查獲時，因遭通緝復為圖隱匿真實身分，乃基於行使
    偽造私文書及偽造署押之犯意，接續於如附表一所示之編號
    1 、3 至 7 所示之時、地，在同編號所示之文件上，偽造
    其弟弟「陳建瑋」名義之簽名及指印，另接續於附表一編號
    2 所示之時、地，在同編號所示之文件上，偽造「陳建瑋」
    名義之簽名及指印，藉以表示係「陳建瑋」本人名義簽名而
    同意受搜索身體、物件用意之私文書，並持以向承辦本案之
    臺北縣政府警察局板橋分局警員行使之，足生損害於「陳建
    瑋」及偵查機關偵查犯罪之正確性，嗣因未帶證件，經警方
    將陳鵬仁指紋送內政部警政署刑事警察局鑑驗後，經該局鑑
    定結果發現上開等文件之指紋均與該局檔存之陳鵬仁指紋卡
    之十指指紋相符，因而得悉上情。
三、案經臺北縣政府警察局板橋分局移送臺灣板橋地方法院檢察
    署檢察官偵查起訴。
    理  由
壹、程序事項
    本件被告陳鵬仁所犯者非為死刑、無期徒刑、最輕本刑為3
    年以上有期徒刑之罪或高等法院管轄第一審案件，其於準備
    程序進行中，先就被訴事實為有罪之陳述，經告知其簡式審
    判程序之旨，並聽取公訴人、被告之意見後，本院業已依刑
    事訴訟法第273 條之1 第1 項、第284 條之1 規定，裁定由
    受命法官獨任以簡式審判程序進行本案之審理。是依刑事訴
    訟法第273 條之2 之規定，本件之證據調查，即不受同法第
    159 條第1 項、第161 條之2 、第161 條之3 、第163 條之
    1 及第164 條至第170 條規定之限制。
貳、實體事項
一、上揭事實，業據被告於偵查、本院準備程序與審理中坦承不
    諱，復有如附表、附表一所示之文件及其上之陳建瑋之署押
    、指印足資佐證，而被告先後冒用陳建瑋之名應訊時所捺之
    指印，經送往內政部警政署刑事警察局鑑驗比對結果，與被
    告指紋卡之指紋相符，有該局97年10月6 日刑紋字第097014
    7702號（見97年度毒偵字第6633號卷第38頁）、98年1 月12
    日刑紋字第0980003724號（見98年度偵字第4470號卷第4 頁
    ）函在卷可憑。是本案相關事證已臻明確，被告犯行洵堪認
    定，應予依法論處。
二、按刑法上之偽造署押罪，係指單純偽造簽名、畫押而言，若
    在制式之書類上偽造他人簽名，已為一定意思表示，具有申
    請書或收據等類性質者，則係犯偽造文書罪（最高法院85年
    度台非字第146 號判決意旨可資參照）。再按司法警察或司
    法警察官於詢問犯罪嫌疑人時所製作之詢問筆錄，係記載對
    於犯罪嫌疑人之詢問及其陳述，其內容當然含有受詢問人之
    意思表示，因該筆錄為公務員職務上所製作之文書，故為公
    文書之一種。受詢問人雖在筆錄之末簽名、蓋章或按指印，
    以擔保該筆錄之憑信性，但不能因此即認為該筆錄係受詢問
    人所製作，而變更其公文書之性質。從而，被告在「警詢筆
    錄」、「偵訊筆錄」上偽造署押，並未表示另外製作何種文
    書，應只論以偽造署押罪，不另論行使偽造私文書罪（最高
    法院91年度台非字第294 號判決可資參照）。
三、被告於自願受搜索同意書、夜間偵訊同意書、執行拘提逮捕
    告知本人通知書上偽造陳建瑋之署押，從其形式上觀察，足
    以表示署名人同意接受搜索、同意夜間接受訊問、知悉其受
    逮捕之原因、表明不用通知親友之意旨，嗣復將該等文書持
    交承辦之員警與訊問之檢察官而加以行使，顯然對上開文書
    之內容有所主張，自足生損害於司法警察、檢察機關對刑事
    偵查之正確性及陳建瑋本人；至於被告在其他文件上偽造陳
    建瑋之署押，僅係單純偽造簽名、畫押，並無表明為文書之
    用意而不具文書之性質，故論以偽造署押罪即為已足。公訴
    人認附表編號6 僅係單純偽造簽名、署押，並無表明為文書
    之用意，不具文書性質，容有誤會。
四、核被告所為，係犯刑法第216 條、第210 條之行使偽造私文
    書罪及第217 條偽造署押罪。其中被告偽造「陳建瑋」署押
    作為表達同意搜索及夜間訊問之意思、知悉其受逮捕之原因
    、表明不用通知親友之意旨之私文書並持以行使，其偽造署
    押之行為係偽造私文書部分行為，又偽造私文書之低度行為
    ，復為行使偽造私文書之高度行為所吸收，均不另論罪。被
    告以一接續行為偽造署押、行使偽造私文書之行為，係同時
    觸犯偽造署押、行使偽造私文書二構成要件不同之罪名，為
    異種想像競合犯，應依刑法第55條規定，從一重之行使偽造
    私文書罪論處。被告冒名應訊而先後在附表、附表一所示文
    件上接續多次偽造署押、行使偽造私文書之行為，其先後各
    舉動，係於密切接近之時、地實施，且係侵害同一之法益，
    各行為之獨立性極為薄弱，依一般社會健全觀念，在時間差
    距上，難以強行分開，無非係欲達同一逃避刑罰目的之接續
    動作，在主觀上顯係基於一貫之犯意，應屬接續犯之性質。
    被告所犯附表、附表一之行使偽造文書二罪間，犯意各別，
    行為互殊，應分論併罰。復查被告曾因如事實欄所載案件經
    法院判處罪刑確定且已執行完畢，此有卷附臺灣高等法院被
    告前案紀錄表乙份可資參照，其於5 年之內故意再犯本案有
    期徒刑以上之罪，為累犯，應依刑法第47條第1 項之規定加
    重其刑。
五、爰審酌被告因遭通緝，為圖脫免刑事訴追，竟冒用其胞弟之
    名義接受員警與檢察官之調查訊問，顯然欠缺法治觀念，除
    將誤導檢、警等機關之辦案方向而損及刑案偵查之正確性外
    ，並使被冒名之對象受有枉受無妄刑事程序困擾之虞，兼衡
    其犯罪動機、手段、品行、智識程度，及犯後坦承犯行之態
    度等一切情狀，分別量處如主文所示之刑，並諭知易科罰金
    之折算標準，並定應執行之刑，併諭知易科罰金之折算標準
    。按被告偽簽他人之姓名並按指印，該指印同為代表該被冒
    用者之姓名，作用及效力與署押無異，亦屬署押之一種，故
    不論有否偽簽他人姓名，均應依刑法第219 條規定沒收（84
    年法律座談會彙編參照）。是以附表、附表一所示偽造之陳
    建瑋署名及指印，不問是否屬於被告所有，均應依刑法第21
    9條規定併予宣告沒收之。
六、據上論斷，應依刑事訴訟法第 273 條之 1 第 1 項、第
    299 條第 1 項前段，刑法第 216 條、第 210 條、第 217
    條、第55條、第 47 條第 1 項、第 219 條，判決如主文。
本案經檢察官簡志祥到庭執行職務。
中    華    民    國     99     年   11   月    30    日
                  刑事第三庭法  官  陳伯厚
上列正本證明與原本無異。
如不服本判決，應於判決送達後10日內敘明上訴理由，向本院提
出上訴狀 (應附繕本) ，上訴於臺灣高等法院。其未敘述上訴理
由者，應於上訴期間屆滿後20日內向本院補提理由書「切勿逕送
上級法院」。
                            書記官  高建華
中    華    民    國    99    年    11    月    30    日
附錄論罪科刑法條全文：
中華民國刑法第210條
（偽造變造私文書罪）
偽造、變造私文書，足以生損害於公眾或他人者，處 5 年以下
有期徒刑。
中華民國刑法第216條
（行使偽造變造或登載不實之文書罪）
行使第 210 條至第 215 條之文書者，依偽造、變造文書或登載
不實事項或使登載不實事項之規定處斷。
中華民國刑法第217條
（偽造盜用印章印文或署押罪）
偽造印章、印文或署押，足以生損害於公眾或他人者，處 3 年
以下有期徒刑。
盜用印章、印文或署押，足以生損害於公眾或他人者，亦同。
      附表
   ┌───┬────┬─────┬─────┬───────┐
   │ 編號 │  時間  │冒名文書之│偽造之署押│     地點     │
   │      │        │   名稱   │          │              │
   ├───┼────┼─────┼─────┼───────┤
   │   1  │97年8月1│第1次偵訊 │簽名5枚、 │臺北縣政府警察│
   │      │日22時44│筆錄      │指印11枚  │局板橋分局後埔│
   │      │分許    │          │          │派出所        │
   ├───┼────┼─────┼─────┼───────┤
   │      │97年8月1│自願受搜索│簽名1枚、 │臺北縣板橋市成│
   │   2  │日20時許│同意書    │指印1枚   │都街18號前    │
   │      │        │          │          │              │
   ├───┼────┼─────┼─────┼───────┤
   │   3  │  同上  │搜索、扣押│簽名3枚、 │     同上     │
   │      │        │筆錄      │指印6枚   │              │
   ├───┼────┼─────┼─────┼───────┤
   │   4  │  同上  │臺北縣政府│簽名1枚、 │     同上     │
   │      │        │警察局板橋│指印1枚   │              │
   │      │        │分局扣押物│          │              │
   │      │        │品目錄表  │          │              │
   ├───┼────┼─────┼─────┼───────┤
   │   5  │  同上  │臺北縣政府│簽名1枚、 │     同上     │
   │      │        │警察局板橋│指印1枚   │              │
   │      │        │分局權利告│          │              │
   │      │        │知書      │          │              │
   ├───┼────┼─────┼─────┼───────┤
   │   6  │  同上  │逮捕通知書│簽名1枚、 │     同上     │
   │      │        │通知本人聯│指印1枚   │              │
   ├───┼────┼─────┼─────┼───────┤
   │   7  │97年8月1│夜間偵訊同│簽名1枚、 │臺北縣政府警察│
   │      │日22時44│意書      │指印1枚   │局板橋分局後埔│
   │      │分許    │          │          │派出所        │
   ├───┼────┼─────┼─────┼───────┤
   │   8  │  同上  │臺北縣政府│指印1枚   │     同上     │
   │      │        │警察局板橋│          │              │
   │      │        │分局後埔派│          │              │
   │      │        │出所偵辦毒│          │              │
   │      │        │品危害防制│          │              │
   │      │        │條例案件被│          │              │
   │      │        │移送人姓名│          │              │
   │      │        │及代碼對照│          │              │
   │      │        │表        │          │              │
   ├───┼────┼─────┼─────┼───────┤
   │   9  │  同上  │現場查獲黏│簽名 2 枚 │     同上     │
   │      │        │貼毒品案照│、指印 2  │              │
   │      │        │片資料    │枚        │              │
   ├───┼────┼─────┼─────┼───────┤
   │      │        │全戶戶籍資│簽名1枚、 │              │
   │  10  │  同上  │料查詢結果│指印1枚   │     同上     │
   │      │        │          │          │              │
   ├───┼────┼─────┼─────┼───────┤
   │      │97年8月2│ 指紋卡片 │指印20枚  │     同上     │
   │  11  │日      │          │          │              │
   │      │        │          │          │              │
   ├───┼────┼─────┼─────┼───────┤
   │  12  │97年8月2│  口卡片  │簽名1枚、 │     同上     │
   │      │日      │          │指印1枚   │              │
   ├───┼────┼─────┼─────┼───────┤
   │  13  │97年8月2│偵查訊問筆│簽名1枚   │臺灣板橋地方法│
   │      │日      │錄        │（起訴書誤│院檢察署      │
   │      │        │          │載另指印2 │              │
   │      │        │          │枚）      │              │
   └───┴────┴─────┴─────┴───────┘
    附表一
   ┌───┬────┬─────┬─────┬───────┐
   │ 編號 │  時間  │冒名文書之│偽造之署押│     地點     │
   │      │        │   名稱   │          │              │
   ├───┼────┼─────┼─────┼───────┤
   │   1  │97年11月│第1次調查 │簽名 3 枚 │臺北縣政府警察│
   │      │6日20時 │筆錄      │、指印 8  │局板橋分局偵查│
   │      │20分許  │          │枚        │隊            │
   ├───┼────┼─────┼─────┼───────┤
   │      │97年11月│自願受搜索│簽名1枚、 │臺北縣板橋市南│
   │   2  │6日19時 │同意書    │指印1枚   │雅西路2段28號3│
   │      │許      │          │          │樓3之3室      │
   ├───┼────┼─────┼─────┼───────┤
   │   3  │  同上  │搜索、扣押│簽名3枚、 │     同上     │
   │      │        │筆錄      │指印3枚   │              │
   ├───┼────┼─────┼─────┼───────┤
   │   4  │  同上  │臺北縣政府│簽名1枚、 │     同上     │
   │      │        │警察局板橋│指印1枚   │              │
   │      │        │分局扣押物│          │              │
   │      │        │品目錄表  │          │              │
   ├───┼────┼─────┼─────┼───────┤
   │   5  │  同上  │臺北縣政府│簽名1枚、 │     同上     │
   │      │        │警察局板橋│指印1枚   │              │
   │      │        │分局查獲毒│          │              │
   │      │        │品初步鑑驗│          │              │
   │      │        │報告書    │          │              │
   ├───┼────┼─────┼─────┼───────┤
   │   6  │97年11月│偵查訊問筆│簽名1枚   │臺灣板橋地方法│
   │      │7 日（起│錄        │          │院檢察署      │
   │      │訴書誤載│          │          │              │
   │      │6 日19時│          │          │              │
   │      │許）上午│          │          │              │
   │      │11 時31 │          │          │              │
   │      │分許    │          │          │              │
   ├───┼────┼─────┼─────┼───────┤
   │   7  │97年11月│卷附照片  │簽名1枚   │臺北縣政府警察│
   │      │7 日（起│          │          │局板橋分局後埔│
   │      │訴書誤載│          │          │派出所        │
   │      │為6日） │          │          │              │
   └───┴────┴─────┴─────┴───────┘

司法院資訊處製作；財團法人民間司法改革基金會備份。
